最高法院刑事判決                              八十八年度台上字第一一七四號
    上  訴  人  甲○○
    選任辯護人  巫哲銘律師
右上訴人因重利案件，不服台灣高等法院台中分院中華民國八十七年五月十一日第二
審判決（八十七年度上訴字第三三九號，起訴案號：台灣台中地方法院檢察署八十六
年度偵字第八九○號），提起上訴，本院判決如左：
    主  文
上訴駁回。
    理  由
按刑事訴訟法第三百七十七條規定，上訴於第三審法院，非以判決違背法令為理由，
不得為之。是提起第三審上訴，應以原判決違背法令為理由，係屬法定要件。如果上
訴理由狀並未依據卷內訴訟資料，具體指摘原判決不適用何種法則或如何適用不當，
或所指摘原判決違法情事，顯與法律規定得為第三審上訴理由之違法情形，不相適合
時，均應認其上訴為違背法律上之程式，予以駁回。本件原判決綜合調查證據之結果
，認上訴人甲○○共同犯有刑法第三百四十五條以犯重利罪為常業之事實，因而撤銷
第一審關於上訴人部分諭知無罪之判決，改判論上訴人以上開罪名，處有期徒刑伍月
，帳冊貳本沒收，已詳認定犯罪事實之依據及憑以認定之理由，並對上訴人否認犯
罪之辯詞，如何不足採信，均已依據卷內資料予以指駁及說明，從形式上觀察，原判
決並無違背法令情形。上訴意旨仍執其在原審之辯詞，否認以犯重利罪為常業，係就
原判決已詳為論斷與說明之事項，再為事實上之爭執，殊非適法之第三審上訴理由。
又上訴人確為貸款予被害人簡棋敏而向簡某收取重利之共犯之一，且係乘人急迫，貸
以金錢而取得與原本顯不相當之重利，並以之為業，原判決理由壹一已分別詳述其調
查審認之結果，核屬事實審法院採證認事職權之適法行使，既無違經驗法則及論理法
則，不能任指為違法。再刑法上規定之常業罪，只須有賴某種犯罪為業之意思，而有
事實之表現為已足，不以藉該犯罪為唯一生活依靠為必要，縱令尚有其他職業，亦無
礙成立常業犯。本件依原判決所認定之事實，上訴人在報紙刊登廣告，招攬急迫用錢
之人向其借款，而收取重利，復設有帳冊二本，事實上已表現其以之為常業之意思，
上訴人縱令尚受僱於第三人管理茶園，亦無礙其常業犯之成立。則原審就上訴人是否
受僱於第三人管理茶園未為無益之調查，不能指為調查未盡。此外，上訴人徒憑己意
，對原審職權之適法行使及原判決理由已詳為論斷之事項，任意爭辯，顯與法定上訴
第三審之形式要件不符，其上訴違背法律上之程式，應予駁回。
據上論結，應依刑事訴訟法第三百九十五條前段，判決如主文。
中      華      民      國    八十八    年      三      月     十一     日
                              最高法院刑事第八庭
                                  審判長法官  謝  家  鶴
                                        法官  洪  文  章
                                        法官  花  滿  堂
                                        法官  陳  世  淙
                                        法官  洪  佳  濱
      右正本證明與原本無異
                                              書  記  官
中      華      民      國    八十八    年      三      月     十九     日
